臺灣高等法院刑事判決
110年度上易字第364號
上  訴  人  
即  被  告  施順斌



上列上訴人因詐欺案件，不服臺灣新北地方法院109年度審易字
第2183號，中華民國109年11月13日第一審判決（起訴案號：臺
灣新北地方檢察署109年度偵緝字第1881號），提起上訴，本院
判決如下：
    主  文
上訴駁回。
    事  實
一、施順斌意圖為自己不法所有，基於詐欺取財之犯意，於民國
    108 年12月6 日下午5 時許，在新北市○○區○○路0 段000 號
    4 樓楊子萱住處，身著欣泰石油氣股份有限公司（下稱欣泰
    公司）之制服，佯為欣泰公司工作人員，向楊子萱詐稱：進
    行瓦斯管線檢查時發覺熱水器之瓦斯管線有問題，需更換「
    熱水器使用超流量自動遮斷開關」云云，使楊子萱信以為真
    ，同意由施順斌更換零件，並陷於錯誤而交付費用新臺幣（
    下同）1,950 元予施順斌。嗣因楊子萱察覺零件更換後無法
    正常使用，始悉受騙。
二、案經楊子萱訴請新北市政府警察局林口分局報告臺灣新北地
    方檢察署檢察官偵查起訴。
    理  由
壹、程序部分
一、按被告以外之人於審判外之言詞或書面陳述，除法律有規定
    者外，不得作為證據，刑事訴訟法第159條第1項定有明文。
    又被告以外之人於審判外之陳述，雖不符刑事訴訟法第159
    條之1至第159條之4之規定，而經當事人於審判程序同意作
    為證據，法院審酌該言詞陳述或書面陳述作成時之情況，認
    為適當者，亦得為證據；當事人、代理人或辯護人於法院調
    查證據時，知有同法第159條第1項不得為證據之情形，而未
    於言詞辯論終結前聲明異議者，視為有前項之同意，刑事訴
    訟法第159條之5亦定有明文。本判決下列所引除被告以外人
    於審判外之各項供述證據，公訴人、被告均未爭執其證據能
    力，且於言詞辯論終結前亦未聲明異議，本院審酌各該證據
    作成時之情況，並無不當之情形，認以之作為證據應屬適當
    ，爰依刑事訴訟法第159條之5第2項規定，認有證據能力，
    合先敘明。
二、其餘資以認定本案犯罪事實之非供述證據（詳後述），亦查
    無違反法定程序取得之情形，依刑事訴訟法第158 條之4 反
    面規定，應具證據能力。
貳、實體部分：
一、認定事實依憑之證據及理由：
  ㈠被告就於前揭時地向楊子萱稱需更換零件，而收取1,950元等
    事實，於本院調查、審理時均坦承不諱，核與楊子萱、欣泰
    公司員工蔡鴻堅、外包商楊仁松證述情節相符（見偵字卷第
    19-21、55-56頁、偵緝字卷第63-64頁），並有現場照片、
    欣泰公司109 年4 月29日泰業字第0000000000號函及109 年
    7 月15日泰業字第0000000000號函暨所附用戶瓦斯設備更換
    （購置）費用簽認單、更換設備員工資料份（見偵字卷第51
    頁、偵緝字卷第53至57頁）、欣泰公司設備更換費（見偵字
    卷第61頁）、欣泰公司用戶服務單紙（見偵緝字卷第71頁）
    在卷可佐，上開事實應堪認定。
  ㈡消費者同意更換瓦斯安全開關零件契約之關鍵，即在於是否
    為「原配置瓦斯安全開關之工作人員」，而具有原配置器材
    之安全使用之公司保證，然被告並非欣泰公司員工，竟以身
    著制服之外觀，致楊子萱誤信為欣泰公司員工等情，業經被
    告供承明確，且經楊子萱證述歷歷，是被告施用詐術使楊子
    萱誤信被告有欣泰公司之安全保證而同意更換。又被告更換
    楊子萱住處之瓦斯零件後，瓦斯即無法正常使用，甚至還會
    外溢乙節，業經楊子萱證述明確（見偵字卷第56頁），且蔡
    鴻堅更證稱：經楊子萱用戶來電告知後，我至現場勘查，發
    現安全開關被更換，且欣泰公司配屬的熱水器開關有一定的
    流量限制，一旦經更動而流量超過，就進行遮斷，以維安全
    ，而楊子萱住處的開關就是如此等語（見偵緝字卷第63-64
    頁），是被告係將原本可正常使用之器材予以更換，更換後
    器材則為無法正常使用、安全堪虞，則可認被告並無提供更
    換器材應為之品質。故被告施展詐術、致楊子萱陷於錯誤而
    為同意更換契約以取得財物等情至明。被告另辯以：我並非
    白收錢、有人家檢查，發現原廠施工瑕疵云云，顯不可採。
  ㈢綜上所述，本件事證明確，被告犯行洵堪認定，應予依法論
    科。
二、論罪：
　㈠核被告之刑為，係犯刑法第339 條第1 項詐欺取財罪。
　㈡累犯：
　　1.被告前於104年間因詐欺取財案件，經臺灣桃園地方法院
      以①105年度簡字第103號判決處有期徒刑4月（共3罪）確
      定，②105 年度審易字第2280號判決處有期徒刑4月，在經
      本院以106年度上易字第706號上訴駁回確定，上開①、②案
      經合併定應執行有期徒刑1年確定，並於107 年1 月19日
      執行完畢等情，有本院被告前案紀錄表附卷可佐，其受徒
      刑之執行完畢後，5 年以內故意再犯本案有期徒刑以上之
      罪，為累犯。
　　2.依108 年2 月22日公布之司法院大法官解釋釋字第775 號
      解釋文意旨，有關刑法第47條第1 項規定累犯加重本刑部
      分，尚不生違反憲法一行為不二罰原則之問題，惟該號解
      釋文認定：「不分情節，基於累犯者有其特別惡性及對刑
      罰反應力薄弱等立法理由，一律加重最低本刑，於不符合
      刑法第59條所定要件之情形下，致生行為人所受之刑罰超
      過其所應負擔罪責之個案，其人身自由因此遭受過苛之侵
      害部分，對人民受憲法第8 條保障之人身自由所為限制，
      不符憲法罪刑相當原則，牴觸憲法第23條比例原則。於此
      範圍內，有關機關應自本解釋公布之日起2 年內，依本解
      釋意旨修正之。於修正前，為避免發生上述罪刑不相當之
      情形，法院就該個案應依本解釋意旨，裁量是否加重最低
      本刑」等語。是本院參酌上開解釋意旨，審酌被告於前述
      案件中，均係因犯詐欺取財罪經法院判處罪刑，本應產生
      警惕作用，期待其能因此自我控管、約束，惟被告卻故意
      再犯與先前犯罪內容及情節相同之犯行，足見其有一定特
      別之惡性，對刑罰之反應力顯然薄弱，就本案被告所犯之
      罪予以加重，尚不致使被告所受之刑罰超過其所應負擔之
      罪責，而造成對其人身自由過苛之侵害，而仍有加重法定
      最低本刑之必要，爰依刑法第47條第1 項規定加重其刑。
參、駁回上訴之理由
　㈠原審引用刑法第339條第1項之規定，以行為人之責任為基礎
    ，審酌被告不思以正途以獲取所需，反以虛晃事實詐欺告訴
    人並謀取財物，欠缺尊重他人之觀念，所為實屬不該，且被
    告前多次以相同手法為詐欺取財犯行，經法院論罪科刑，仍
    不思悔改，再犯本案，且迄今仍未與告訴人和解以賠償告訴
    人所受損害。惟念及被告犯後於本院中終能坦承犯行，態度
    尚可，審酌被告之犯罪動機、情節及所生危害，暨自述其為
    國中畢業之智識程度、入監前從事水電工、月薪約3萬元、
    經濟狀況尚可等一切情狀，量處有期徒刑6月，諭知易科罰
    金之折算標準；另就沒收部分說明被告詐得之1,950 元，屬
    犯罪所得、未返還予楊子萱，應依刑法第38條之1 第1 項前
    段、第3 項之規定宣告沒收，於全部或一部不能沒收或不宜
    執行沒收時，追徵其價額收；經核原審上開認事用法，均無
    違誤，量刑亦稱允恰。
　㈡被告上訴意旨略以：本件被告業已悔悟，請求從輕量刑云云
    。然：
　　1.按關於刑之量定，係實體法上賦予法院得為自由裁量之事
      項，倘其量刑已以行為人之行為罪責為基礎，並斟酌刑法
      第57條各款所列情狀，在法定刑度內，酌量科刑，如無偏
      執一端，致明顯失出失入情形，上級審法院本不得單就量
      刑部分遽指為不當或違法。又量刑係法院就繫屬個案犯罪
      之整體評價，為事實審法院得依職權自由裁量之事項。量
      刑判斷當否之準據，應就判決之整體觀察為綜合考量，不
      可摭拾其中片段，遽予評斷。原審就其刑之裁量，已詳載
      審酌被告詐欺之方式、獲取之財物，兼衡被告生活狀況、
      品行、智識程度、坦承犯罪之態度暨尚未與楊子萱達成和
      解等一切情狀，即業以行為人之責任為基礎，並已斟酌刑
      法第57條各款所列情狀，基於刑罰目的性之考量、刑事政
      策之取向，以及行為人刑罰感應力之衡量等因素為之觀察
      ，其刑之量定並未逾越公平正義之精神，客觀上亦不生量
      刑畸重之裁量權濫用。
　　2.又被告迄本案辯論終結，均未曾賠償被害人，故被告上訴
      意旨僅以業已悔悟，量刑過重為由指摘原判決量刑云云，
      失諸片斷，難認允洽，尚不能據以認定原判決關於刑之裁
      量有何違誤或不當。是被告之上訴為無理由，應予駁回。
據上論斷，應依刑事訴訟法第368條，判決如主文。
本案經檢察官徐世淵提起公訴，檢察官柯怡如到庭執行職務。
中　　華　　民　　國　　110 　年　　4 　　月　　22　　日
                  刑事第十二庭  審判長法　官  陳如玲
                                      法　官  蔡如惠
                                      法　官  郭惠玲
以上正本證明與原本無異。
不得上訴。
                                      書記官  賴尚君
中　　華　　民　　國　　110 　年　　4 　　月　　22　　日
附錄本案論罪科刑法條全文：
中華民國刑法第339條（普通詐欺罪）
意圖為自己或第三人不法之所有，以詐術使人將本人或第三人之
物交付者，處5年以下有期徒刑、拘役或科或併科50萬元以下罰
金。
以前項方法得財產上不法之利益或使第三人得之者，亦同。
前二項之未遂犯罰之。